【裁判字號】    92,台上,7139
【裁判日期】    921218
【裁判案由】    違反槍砲彈藥刀械管制條例
【裁判全文】
最高法院刑事判決                              九十二年度台上字第七一三九號
    上  訴  人  甲  ○
右上訴人因違反槍砲彈藥刀械管制條例案件，不服台灣高等法院中華民國九十年四月
三十日第二審更審判決（九十年度上更(一)字第一九二號，起訴案號：台灣台北地方法
院檢察署八十七年度偵字第九二七九、一○六六八號），提起上訴，本院判決如左：
    主  文
原判決關於罪刑部分撤銷。
甲○未經許可寄藏手槍，處有期徒刑肆年，併科罰金新台幣拾萬元，罰金如易服勞
役，以罰金總額與陸個月之日數比例折算。
扣案之手槍支（含彈匣個）、霰彈槍壹支、鋼筆手槍壹支、手槍子彈壹佰零肆顆
、霰彈陸拾壹顆、武士刀伍把均沒收。
    理  由
本件原判決認定游正庸（已死亡，經為不起訴處分）於民國八十年間，將具有殺傷力
之手槍三支（含彈匣三個）、霰彈槍（屬獵槍之一種）、鋼筆手槍各一支、手槍子彈
一百二十顆、霰彈六十三顆、武士刀五把交與上訴人藏放，上訴人未經許可，將之藏
置於台北縣永和市○○路○段五十四巷六號三樓之住處而無故持有之。經警接獲密報
，向檢察官聲請搜索票，於八十七年五月五日至上訴人之台北市○○街八十四巷四號
二樓居住處搜索，但無所獲。上訴人查覺事態不妙，為獲邀減刑，乃於同日十八時十
分向警方陳明，並帶同警員至台北縣永和市○○路○段五十四巷六號三樓起出上開槍
彈刀械等情。係以上開事實，業據上訴人坦承其向警方供出受寄槍、彈、刀械，並帶
同警員起出前開槍、彈、刀械等情，核與查獲本案之刑警陳瑋庭供述之情節相符，並
有槍、彈、刀械一批扣案足憑；上開手槍三支、霰彈槍、鋼筆手槍各一支、霰彈六十
三顆、手槍子彈一百二十顆，經送內政部警政署刑事警察局鑑驗結果，認均具殺傷力
，有內政部警政署刑事警察局八十七年五月二十一日刑鑑字第三三五七○號鑑驗通知
書可稽。查扣之霰彈槍即係供打獵用之獵槍，刀械五把，符合槍砲彈藥刀械管制條例
中之武士刀之圖例，亦有照片一紙及刑事警察局偵三隊二組副組長陳瑋庭出具之報告
書一紙可憑，事證明確，犯行足以認定，為其所憑之證據及認定之理由。並以上訴人
所辯：游正庸於八十年間寄放上開物品時，係以窗簾布包著，並言明係一些鐵製工具
，其自始不知為槍彈等物品云云，如何不足採信，在理由內已詳加說明指駁。並敘明
證人黃美秀雖證稱：上訴人於游正庸寄放時，曾詢以寄藏物品之內容，游正庸告以係
一批鐵製之工具及釣具等語，但與上訴人所供其受寄時未詢明受寄物品之詳情不符；
證人即上訴人之女兒蔡秋鳳供稱：其未目睹上訴人移動或查看受寄物品等語，證人即
上訴人之妻王菜所證：七、八年前，其曾告誡上訴人勿將上開物品放在家中，上訴人
亦表明要將上開物品移出等語，均不足採為上訴人有利之證據。核上訴人所為，係犯
槍砲彈藥刀械管制條例第七條第四項未經許可寄藏手槍罪、同條例第八條第四項未經
許可寄藏鋼筆槍、獵槍罪、同條例第十二條第四項未經許可寄藏子彈罪（手槍子彈及
霰彈，非屬槍砲彈藥刀械管制條例第七條第四項、第一項之砲彈、炸彈、爆裂物），
及同條例第十四條第三項未經許可持有刀械罪（起訴書誤為槍砲彈藥刀械管制條例第
七條第四款、第十一條第四款、第十四條第四款之罪）。上訴人未經許可寄藏槍、彈
及刀械之行為，係一行為觸犯數罪名，為想像競合犯，應從較重之槍砲彈藥刀械管制
條例第七條第四項之未經許可寄藏手槍罪處斷。上訴人於警員搜索無所獲時，供出槍
械來源處，並帶同警員起出槍械之來源，而查獲游正庸，游正庸經移送偵辦後，檢察
官以其業已死亡而為不起訴處分確定，亦有不起訴處分書可稽，併依槍砲彈藥刀械管
制條例第十八條第四項之規定，減輕其刑。但以上訴人於偵查中自白犯罪，第一審未
依槍砲彈藥刀械管制條例第十八條第四項前段減輕其刑，已有未洽；又查獲之手槍子
彈共一百二十顆、霰彈六十三顆，其中手槍子彈十六顆及霰彈二顆，於鑑定時試射，
此有前述之鑑驗通知書可憑，該已試射之手槍子彈十六顆及霰彈二顆已非違禁物，毋
庸再宣告沒收，第一審判決竟併予沒收；且於論結欄未引用刑法第四十二條第三項，
罰金罰鍰提高標準條例第二條，現行法規所定貨幣單位折算新台幣條例第二條之條文
，做為諭知易服勞役之依據，均有未當，因而撤銷第一審之科刑判決，援引槍砲彈藥
刀械管制條例第七條第四項、第八條第四項、第十二條第四項、第十四條第三項、第
十八條第四項前段，刑法第十一條前段、第五十五條、第四十二條第三項、第三十八
條第一項第一款，罰金罰鍰提高標準條例第二條，現行法規所定貨幣單位折算新台幣
條例第二條，並審酌上訴人犯罪之動機、目的、手段、方法、所生之危害、受寄藏槍
械子彈之數量及其犯罪後之態度等一切情狀，量處有期徒刑四年，併科罰金新台幣三
十萬元，另諭知罰金易服勞役之折算標準。另以上訴人寄藏之手槍、霰彈槍、鋼筆手
槍、子彈多達一百八十三顆，火力強大，受寄藏時間長達六年有餘，未依規定報繳嚴
重危害社會治安，而審酌其行為之嚴重性、危險性及比例原則，依槍砲彈藥刀械管制
條例第十九條第一項規定（原判決誤引為第十九條第二項），宣告於刑之執行完畢或
赦免後，令上訴人入勞動處所強制工作三年；扣案之手槍三枝（含彈匣三個）、霰彈
槍一枝、鋼筆手槍一枝、手槍子彈一百零四顆、霰彈六十一顆、武士刀五把，係屬違
禁物，依刑法第三十八條第一項第一款規定宣告沒收，原無不合。上訴人上訴意旨略
稱：（一）原判決於主文中諭知手槍子彈一○四顆、霰彈六十一顆沒收。但本案扣案
之手槍子彈一百二十顆、霰彈六十三顆於送鑑定時，手槍子彈只試射四顆，霰彈並無
試射，則應沒收之子彈，手槍子彈為一百十六顆、霰彈為六十三顆，自有事實與主文
、理由矛盾之違法。（二）上訴人於八十七年五月五日主動帶同警方取出上開槍彈刀
械時，指明上開槍彈刀械係游正庸所寄放，則上訴人受寄槍彈刀械之時間應為八十一
年，原判決認定為八十年，併有證據上理由矛盾之違誤。（三）上訴人受寄槍彈刀械
時刑責較輕，且無強制工作之規定，上訴人並供出槍彈刀械之來源，深具悔意，反受
較重之刑罰，其適用法則自有不當云云。惟本院卷查警方於取獲上開槍、彈後，送請
內政部警政署刑事警察局鑑驗，於鑑驗時，曾就手槍子彈試射十六顆、霰彈試射二顆
，此有該局八十七年五月二十一日刑鑑字第三三五七○號鑑驗通知書可稽，核無所指
違背法令之情形。而本件係警方接獲密報而聲請搜索票，至上訴人之台北市○○街八
四巷四號二樓住處搜索後，才帶同警員至台北縣永和市○○路○段五十四巷六號三樓
起出槍彈刀械等物，顯見上訴人知悉游正庸所寄藏之物品為槍彈刀械等物。上訴人既
知悉受寄之物品為槍彈刀械而觸犯刑章，則上訴人受寄時，究為八十一年或係八十年
，於犯罪之成立不生影響，不得指為違法。但查槍砲彈藥刀械管制條例第十九條業於
九十年十一月十四日修正刪除，原判決未及適用新法，仍引該條規定諭知上訴人應於
刑之執行完畢或赦免後令入勞動場所強制工作年，自有判決適用法則不當之違法，
就此而言，仍以上訴為有理由。惟此項違誤，尚不影響於事實之確定，本院可據以裁
判，應由本院將原判決關於罪刑部分撤銷，自為判決。並審酌其犯罪之動機、目的、
所生危害及犯罪後之態度等一切情狀，仍判處如原判決所量處之刑如主文第二項所示
，扣案之手槍枝（含彈匣個）、霰彈槍壹枝、鋼筆手槍壹枝、手槍子彈壹佰零肆
顆、霰彈陸拾壹顆、武士刀伍把均沒收，期臻適法。
據上論結，應依刑事訴訟法第三百九十七條、第三百九十八條第一款，槍砲彈藥刀械
管制條例第七條第四項、第八條第四項、第十二條第四項、第十四條第三項、第十八
條第四項前段，刑法第十一條前段、第五十五條、第四十二條第三項、第三十八條第
一項第一款，罰金罰鍰提高標準條例第二條，判決如主文。
中      華      民      國    九十二    年     十二     月     十八     日
                              最高法院刑事第七庭
                                  審判長法官  莊  登  照
                                        法官  洪  明  輝
                                        法官  黃  一  鑫
                                        法官  魏  新  和
                                        法官  林  秀  夫
      右正本證明與原本無異
                                              書  記  官
中      華      民      國    九十二    年     十二     月    二十四    日
                                                                       Ｒ


司法院資訊處製作；財團法人民間司法改革基金會備份。
